臺灣高雄地方法院刑事判決　　　　　　　 96年度易字第553號
公　訴　人　臺灣高雄地方法院檢察署檢察官
被　　　告　己○○
　　　　　　丁○○
上列被告因竊盜等案件，經檢察官提起公訴（95年度偵字第2614
4 號），本院判決如下：
    主  文
己○○搬運贓物，處有期徒刑陸月，如易科罰金，以新臺幣壹仟
元折算壹日。
丁○○故買贓物，處有期徒刑陸月，累犯，如易科罰金，以新臺
幣壹仟元折算壹日。
丁○○被訴故買贓物部分無罪。
    事  實
一、己○○於民國95年9 月1 日凌晨2 時許，接獲丙○○電話委
    託載運貨物，遂於95年9 月1 日凌晨4 時許，駕駛不詳車牌
    號碼之廂型車，前往屏東機場附近某堤防邊，已明知丙○○
    委託載運之洋菸及長壽牌香菸共約30餘箱，均係來路不明之
    贓物【該菸類30餘箱係癸○○所營友煌有限公司所有，於95
    年9 月1 日凌晨2 時許，在高雄縣大寮鄉○○路43之38號友
    煌有限公司（起訴書物載為鴻源洋酒量販店）倉庫，遭丙○○等人入內竊取】，猶基於搬運贓物之故意，經丙○○等人
    將上開菸類30餘箱，搬運至己○○所駛廂型車上，再由己○○依丙○○之指示駕車載運上開贓物至中部，在國道彰化交
    流道附近，交付由丙○○聯絡之某真實姓名、年籍不詳之成
    年人，己○○並向丙○○取得搬運贓物之代價新台幣（下同
    ）5,00 0元。
二、丁○○前因違反台灣省菸酒專賣條例案件，經本院以90年鳳
    簡字521 號判決判處有期徒刑2 月確定，於91年1 月18日易
    科罰金執行完畢。詎於95年9 月21日凌晨5 時許（起訴書犯
    罪事實欄所載95年9 月21日凌晨2 時許，應係將故買贓物時
    間誤繕為贓物失竊時間，其中起訴書附表編號13亦載認丙○○係於95年9 月21日凌晨5 時許，將竊得之台灣啤酒40箱交
    由丁○○收購，爰予更正），在高雄縣鳳山市鳳林（或松）
    路266 之1 號所經營之「點匠飲料商」，明知丙○○所交付
    台灣啤酒40箱，均係來路不明之贓物（該台灣啤酒40箱為子
    ○○所營「福樂超商」所有，於95年9 月21日凌晨2 時許，
    在屏東縣鹽埔鄉○○村○○路21號「福樂超商」，為丙○○
    等人所竊取），因丙○○尚積欠丁○○債務2 萬元，丁○○
    竟基於故買贓物之犯意，收受上開40箱台灣啤酒贓物，用以
    抵償丙○○所積欠借款債務，即以2 萬元之價格買受之。
三、案經高雄市政府警察局移送臺灣高雄地方法院檢察署檢察官
    偵查起訴。
    理  由
壹、證據能力部分：
    本判決所引用之證據資料（詳後引證據），其中傳聞證據部
    分，縱無刑事訴訟法第159 條之1 至第159 條之4 或其他規
    定之傳聞證據例外情形，亦因被告及檢察官或同意可作為證
    據使用，或未聲明異議，依刑事訴訟法第159 條之5 第1 項
    、第2 項之規定，本院審酌該證據作成之情況，認為適當，
    應得為證據。
貳、實體部分
一、訊據被告己○○坦承於上開時地搬運前揭物品，並向丙○○
    取得搬運代價5,000 元等情，惟否認涉有贓物犯行，辯稱：
    伊不知所搬運者為贓物等語。被告丁○○則坦承於上開時地
    收受丙○○所交付之前揭物品，用以抵償丙○○積欠之借款
    債務2 萬元之事實，惟否認涉有贓物犯行，辯稱：伊不知悉
    丙○○交付抵償債務之台灣啤酒40箱為贓物等語。經查：
（一）被告己○○部分：
      被告己○○於95年9 月1 日凌晨2 時許，接獲丙○○之電
      話後，於同日凌晨4 時許，駕駛廂型車至屏東機場附近某
      堤防邊後，丙○○等人乃將洋菸、長壽牌香菸共約30餘箱
      搬運至己○○車上，由丙○○以5,000 元代價，囑由被告
      己○○載運至國道彰化交流道附近，交付由丙○○聯絡之
      某真實姓名、年籍不詳之成年人。又上開之洋菸及長壽牌
      香菸共30餘箱等物，係癸○○所營友煌有限公司所有，於
      95 年9月1 日凌晨2 時許，在高雄縣大寮鄉○○路43之38
      號友煌有限公司倉庫，遭丙○○等人所竊取之事實，業據
      證人丙○○於警詢、偵查及本院審理程序中證述明確（參
      本院96年5 月16日審判筆錄第4 至8 頁），核與證人即被
      害人癸○○於警詢中所述相符（警卷第175 至176 頁），
      並有失竊現場照片可證（見警卷第177 頁）。是丙○○在
      屏東機場附近某堤防邊，交由被告己○○搬運至國道彰化
      交流道附近之洋菸及長壽牌香菸共30餘箱，確屬贓物無疑
      。
   2、被告己○○於本院審理時供稱：其並非至現場載運貨物，
      係由丙○○等人將他車上貨物先行搬運至其所駕駛廂型車
      上，始由其載運至國道彰化交流道；其與丙○○均係司機
      ，以載運旅客為業，僅於運送旅客時附帶載運行李，始有
      運送物品之情形，平時載運期間為上午8 、9 時許至下午
      1 、2 時許等語明確（參本院96年5 月16日審判筆錄第17
      至18頁）。且證人丙○○亦於本院審理中所證述：伊與己○○認識2 年，2 人均係駕駛9 人座巴士載運乘客，往返
      雲林與高雄2 地，伊於95年間除載運客人外，無從事其他
      業務；案發當日凌晨2 時許，撥打電話聯絡己○○約至指
      定地點等候，其後因己○○久候無果，遂撥打電話聯絡伊
      ，伊再約己○○至屏東機場附近某堤防邊，約同日凌晨4
      時許，己○○駕車至屏東機場附近某堤防邊後，由伊將洋
      菸及長壽牌香菸共30餘箱，搬運至己○○所駛廂型車上，
      委由己○○載運上開菸類30餘箱時，己○○並未詢問貨物
      來源，伊亦未告知己○○貨物來源，係指定己○○交付不
      知名之人收受等語（參本院96年5 月16日審判筆錄第4 至
      8 頁）。則就被告己○○與證人丙○○之供證可知，被告
      己○○係在非載送旅客營業時間，且係一般正常作息應睡
      眠之凌晨2 時許，接獲丙○○電話，要求其從事平日主要
      載客業務以外之專門運送貨物事宜，約定地點又係屏東機
      場附近之某堤防邊之偏僻處所，就一般人生活經驗以觀，
      必然認為可疑。又被告己○○抵達現場後，竟在該偏僻處
      ，由丙○○等人直接自他車將菸類30餘箱搬運至被告己○○車上，並非自原貨物之貨主倉庫地點交付運送，被告己○○並非無智識能力之人，況其擔任司機從事運送事業已
      久，對交付運送之物品來源應相當敏感，豈有不存疑之理
      ，然對上述與常情有違之可疑處，竟未對丙○○詳予詢問
      ，顯然被告己○○對於上開菸類30餘箱係屬贓物，已有認
      識，仍為賺取5, 000元代價即逕自受丙○○之託，搬運贓
      物至國道彰化交流道附近至明。
   3、參以證人丙○○於偵查及本院審理中所述：被告己○○將
      上開菸類30餘箱交付受貨人後，見及點算貨款情形，隨即
      向丙○○表示上開菸類販售價格過於低廉，並責罵丙○○
      運送此等物品，竟僅給付載運代價5,000 元等情綦詳（參
      本院96年5 月16日審判筆錄第8 頁），足認被告己○○見
      及銷贓過程後，更確信所搬運菸類屬贓物，而埋怨丙○○
      所給付搬運贓物代價過低，亦得佐證被告己○○於搬運之
      初，對於所搬運之菸類30餘箱係屬贓物，應已有認識，其
      後見及銷贓等客觀情狀，而加深其運送菸類為贓物之確信
      無疑。
   4、從而，綜合上開直接、間接證據，被告己○○所辯，尚難
      採信。本件事證明確，其搬運贓物犯行，應堪認定。
（二）被告丁○○部分：
   1、被告丁○○於95年9 月21日凌晨5 時許，在高雄縣鳳山市
      ○○路266 之1 號所營「點匠飲料商」，因丙○○其積欠
      其債務2 萬元，遂同意收受丙○○所交付之40箱台灣啤酒
      ，用以抵償前積欠之債務2 萬元。又上開40箱台灣啤酒，
      為子○○所營「福樂超商」所有，於95年9 月1 日凌晨2
      時許，在屏東縣鹽埔鄉○○村○○路21號「福樂超商」內
      ，為丙○○等人所竊取之事實，業據證人丙○○於本院審
      理時證述明確（參本院卷附95年5 月16日審判筆錄第6 頁
      ），核與證人即被害人子○○於警詢、偵查中所述物品失
      竊乙節相符（見警卷第190 至191 頁、偵卷第54頁），並
      有監視錄影器翻拍照片、竊案現場指證照片可證（見警卷
      第212 至215 頁）。是丙○○於上述時地交付被告丁○○
      用以抵償2 萬元債務，即被告丁○○向丙○○買受之40箱
      台灣啤酒，確屬贓物無疑。
   2、被告丁○○於本院審理時供稱：其經營點匠飲料商從事菸
      酒販售已有10、11年，平時營業時間自上午8 時許至晚上
      10時30分許，而其正常交付買賣貨物時，均會詢問貨物來
      源，丙○○交付其台灣啤酒40箱時，僅稱係在大賣場刷卡
      購得，其未詢問係在何家賣場購買，亦無要求丙○○出具
      發票等語明確。且證人丙○○亦於本院審理中所稱：伊與
      被告丁○○認識10餘年，因積欠被告丁○○2 萬元，故載
      運所竊取之贓物台灣啤酒40箱用以抵償債務，伊向被告丁○○稱係在賣場刷卡消費購得，被告丁○○並未詢問在何
      家賣場購買；伊於95年間除載運客人外，並無從事其他事
      業等語（參本院96年5 月16日審判筆錄第6 至9 頁）。則
      就被告丁○○與證人丙○○之供證可知，被告丁○○結識
      丙○○已10年，又在丙○○甫因服刑完畢出監，借款2萬
      元予丙○○，應知丙○○前因連續犯侵入他人貨物倉庫竊
      取大批菸酒、食品等物之加重竊盜罪，經法院判處罪刑確
      定而入監執行，丙○○服刑完畢出監後，係從事與飲料商
      完全無關之駕駛業務，則見丙○○竟在其營業時間外之凌
      晨時分，突然攜帶大批台灣啤酒40箱前來交付，對於該啤
      酒來源亦未能詳予交代，則一般正常有社會經驗之人均會
      認為來源可疑；況且被告丁○○應知凌晨5 時許，並非絕
      大多數賣場之正常營業時間，如該40箱台灣啤酒係在賣場
      購買，丙○○既有現金可購買，或可以刷卡方式購買，為
      何不以現金或刷卡預借現金方式返還借款，反而多此一舉
      ，以此迂迴方式，先於賣場購買台灣啤酒40箱，再自行載
      運上開物品，於凌晨5 時許，交付被告丁○○。被告丁○○係經營長達10年餘之飲料業者，對於貨物來源應甚敏感
      ，其明知丙○○並非飲料業者，竟擁有如此大量之台灣啤
      酒，顯見被告丁○○於凌晨5 時許，收受用以抵債之台灣
      啤酒40箱時，應已認識該物品係來路不明之贓物。
   3、被告丁○○雖又辯稱：刷卡交付貨物作為債務清償，乃其
      等同業間之交易常態等語。然丙○○顯非其平日往來之同
      業，業如前述，且就被告丁○○供陳：其平時對於往來商
      家均會詢問貨物來源等語以觀，對於非經營飲料業之丙○○突然前來交付台灣啤酒40箱，反而未循一般正常交易過
      程，均要求出貨方出具如發票、進貨單據等可資證明貨物
      正當來源之憑證，就其所稱與丙○○交易過程，亦竟未究
      明丙○○係向何家賣場刷卡購物、如可持信用卡刷卡購物
      何不以信用卡預借現金方式償還欠款，卻反而對丙○○此
      種迂迴之償債方式未予質疑，其舉措顯與常情不符，且與
      其供陳其長期從事菸酒、飲料買賣時之交易程序有悖，益
      徵其確知係贓物而故買甚明。
   4、從而，綜合上開直接、間接證據，被告丁○○所辯，尚難
      採信。本件事證明確，其故買贓物犯行，應堪認定。
三、核被告己○○所為，係犯刑法第349 條第2 項之搬運贓物罪
    。被告丁○○所為，係犯刑法第349 條第2 項之故買贓物罪
   （ 起訴書附表編號13所犯法條欄誤繕為第1 項）。被告丁○○前因違反台灣省菸酒專賣條例案件，經本院以90年鳳簡字
    521 號判決判處有期徒刑2 月確定，於91年1 月18日易科罰
    金執行完畢之事實，有臺灣高等法院被告前案紀錄表在卷可
    稽，其受有期徒刑執行完畢後，5 年以內故意再犯本件有期
    徒刑以上之罪，為累犯，應依刑法第47條第1 項之規定，加
    重其刑。爰審酌被告2 人均尚值壯年，被告己○○以駕駛載
    運旅客為業，仍貪圖5,000 元運送代價之利益，而運送數量
    非少、價值非低之菸類贓物，使被害人陷於無法追償之危險
    ，行為實有可議之處，又犯後否認犯行，態度非佳；被告丁○○以經營菸酒買賣為業，猶冀能儘早獲得丙○○借款之償
    還，竟不顧已預見丙○○用以償債之啤酒40箱為贓物而仍故
    買之，使被害人陷於無法追償之危險，行為亦有不該，且犯
    後否認犯行，態度非佳；被告2 人所為，均滋長竊盜歪風，
    亦危害社會治安，並參以被告己○○運送物品為菸類，價值
    高於啤酒，其犯罪情節應高於被告丁○○等一切情狀，分別
    量處如主文所示之刑，併斟酌前開犯罪情狀，諭知如主文所
    示易科罰金之折算標準。
四、被告丁○○無罪部分
（一）公訴意旨另以：被告丁○○除上述故買贓物犯行外，尚於
      95年8 月19日凌晨4 時2 分許，在高雄縣鳳山市○○路26
      6-1 號之「點匠飲料商」處，明知菸酒來歷不明，仍以低
      於市場行情，向甲○○收購丙○○等人所竊取之部分贓物
      ，因認被告丁○○另涉犯刑法第349 條第2 項之故買贓物
      罪嫌等語。
（二）按犯罪事實應依證據認定之，無證據不得認定犯罪事實，
      刑事訴訟法第154 條第2 項定有明文；刑事訴訟法上所謂
      認定犯罪事實之證據，係指足以認定被告確有犯罪行為之
      積極證據而言，該項證據自須適合於被告犯罪事實之認定
      ，始得採為斷罪資料；又認定不利於被告之事實，須依積
      極證據，苟積極證據不足為不利於被告事實之認定時，即
      應為有利於被告之認定，更不必有何有利之證據，最高法
      院29年上字第3105號、30年上字第816 號判例意旨可資參
      照。公訴人認被告丁○○涉犯收受贓物罪嫌，無非係以：
      （1） 雙向通聯紀錄及標示相關基地台位置之電子地圖。
      （2） 丙○○於警偵程序中之供證。（3） 證人即被害人
      子○○、壬○○等人之證述及菸酒單據、高雄市政府警察
      局刑警大隊贓物認領物品目錄表。（4） 偵查員謝志明之
      職務報告。（5） 被告丁○○之供述及證人即與點匠飲料
      商商業往來之許德安、劉天勝等人之證述。（6） 證人即
      被害人辛○○之證述及出貨單、高雄市政府警察局刑警大
      隊贓物認領物品目錄表（參起訴書證據清單所引證據清單
      編號18、47至50、52、64至66所示證據及待證事實）等證
      據為論據。然訊據被告丁○○堅決否認有何故買贓物犯行
      ，辯稱：不認識甲○○，而丙○○僅曾於95年9 月21 日
      凌晨5 時許，在高雄縣鳳山市○○路266 之1 號所營「點
      匠飲料商」，交付40箱台灣啤酒抵債，除此以外並無其他
      交易等語。而證人丙○○亦於本院審理時證述並無其他竊
      盜共犯將竊取之贓物銷售被告丁○○等語明確（參本院96
      年5 月16日審判筆錄第7 頁）。經查：
  1 、觀諸公訴人所舉上開證據（1） ，固得證明甲○○所持用
      0000000000號行動電話，自95年8 月19日凌晨4 時2 分許
      至同日凌晨5 時17分許，透過架設在高雄縣鳳山市○○路
      266 號7 樓即與被告丁○○所營高雄縣鳳山市266 之1 號
      「點匠飲料商」同址之基地台，先後與0000000000、0000
      00 0000 、0000000000、0000000000等號行動電話聯絡，
      惟公訴人並未說明0000000000、0000000000、0000000000
      、0000000000等號行動電話與被告丁○○間有何關連性；
      而就卷內資料，僅知0000000000、0000000000、00000000
      00等號行動電話，分別為與丙○○共同涉嫌竊盜案之共同
      被告戊○○、丙○○、乙○○等人所使用，而被告丁○○
      所使用之0000000000號行動電話及00-0000000、00-00000
      00等號室內電話，於上開期間內，與甲○○所持用上述行
      動電話間，並無任何通話紀錄；且基地台收訊範圍5 至20
      公里不等，即收發話方亦可能均在該基地台之數公里外，
      共同利用該基地台通訊，是尚難就檢察官所主張此項證據
      ，據以認定被告丁○○向甲○○故買贓物之時間、地點，
      及被告丁○○究竟係以若干價格向甲○○故買何贓物，檢
      察官援以認定甲○○至被告丁○○處所銷贓，以及丁○○
      收買贓物之事實（見起訴書證據清單及待證事實編號18）
      ，猶嫌無據。
　2 、另檢察官所舉上開證據（2） 至（4） 項，均係用以證明
      被告丁○○前開論罪科刑部分之故買贓物犯行，與被告丁○○被訴於95年8 月19日凌晨4 時2 分許之故買贓物犯行
      無關。又上開證據（5） 至（6） 部分，僅能為證明被害
      人辛○○所營高雄市前鎮區○○○路115 號「振瑜企業社
      」所有菸酒、飲料及日用品等物，於95年9 月28日凌晨3
      時許，遭人竊取，且其中部分失竊物品於95年10月2 日，
      在被告丁○○所營點匠飲料商扣案等事實；況被害人辛○○所營「振瑜企業社」所有物品既係於95年9 月28日凌晨
      3 時許失竊，有證人辛○○於警詢及偵查中之證詞可證，
      亦經檢察官載明於起訴書（見起訴書附表編號14案發時、
      地、被害人等欄所示），是「振瑜企業社」所有物品既係
      於95年9 月28日凌晨3 時許失竊，則被告丁○○斷無可能
      在前開失竊物品時間前之95年8 月19日凌晨4 時2 分許或
      95年9 月21日凌晨2 時許，即故買取得「振瑜企業社」所
      有尚未失竊之物品。職是，檢察官所引此等證據，顯然並
      非適於證明被告丁○○於95年8 月19日凌晨4 時2 分許、
      95年9 月21日凌晨2 時許之2 次故買贓物之犯行。況辛○○所營「振瑜企業社」所有物品失竊時間係95年9 月28日
      凌晨3 時許，被告丁○○縱有故買上開贓物行為，亦與本
      件前揭論罪科刑故買贓物犯行部分，並無裁判上一罪關係
      ，因非起訴效力所及，本院自不得併予審理，附此敘明。
（三）從而，公訴人就被告丁○○於95年8 月19日凌晨4 時2 分
      許，在高雄縣鳳山市266-1 號之「點匠飲料商」處，向甲○○收購丙○○等人所竊取之部分贓物之事實，並未舉證
      證明達令人信實無疑之程度，既然不能證明被告丁○○有
      無購買物品、於何時地以何價格向誰購入何物、所購物品
      是否屬贓物等節，即與故買贓物罪之犯罪構成要件不相符
      合，無從論以該罪。此外，卷內復無其他積極證據足資證
      明被告丁○○有此部分故買贓物之犯行，不能證明被告丁○○犯罪，揆諸首揭判例意旨，依法應為無罪判決之諭知
      。
據上論斷，應依刑事訴訟法第299 條第1 項前段、第301 條第1
項，刑法第349 條第2 項、第47條第1 項、第41條第1 項前段，
刑法施行法第1 條之1 ，判決如主文。
本案經檢察官庚○○到庭執行職務
中　　華　　民　　國　　96　　年　　5 　　月　　30　　日
                  刑事第十三庭  審判長法　官   方百正
                                      法  官   方錦源
                                      法  官   戴韻玲
以上正本證明與原本無異。
如不服本判決，應於收受送達後10日內向本院提出上訴書狀。
中　　華　　民　　國　　96　　年　　5 　　月　　30　　日
                                      書記官   李春慧
附錄本判論罪科刑所依據之法條：
中華民國刑法第349條                                  -
收受贓物者，處3 年以下有期徒刑、拘役或5 百元以下罰金。
搬運、寄藏、故買贓物或為牙保者，處5 年以下有期徒刑、拘役
或科或併科1 千元以下罰金。
因贓物變得之財物，以贓物論。
